臺灣板橋地方法院刑事判決　　　　　　　96年度訴字第1609號
公　訴　人　臺灣板橋地方法院檢察署檢察官
被　　　告　乙○○
　　　　　　　　　　　號
　　　　　　　　　　（另案於臺灣臺北監獄臺北分監執行中）
選任辯護人　溫惠美律師
上列被告因違反毒品危害防制條例案件，經檢察官提起公訴（96
年度偵字第6359號），本院判決如下：
    主  文
乙○○共同意圖販賣而持有第一級毒品，累犯，處有期徒刑拾肆
年。扣案之第一級毒品海洛因拾捌包（標示HR(+) 者，合計淨重
佰拾肆點陸柒公克）均沒收銷燬之，前開海洛因外包裝袋拾捌
個、電子磅秤壹台、分裝鏟壹支、研磨器壹組及分裝袋壹包均沒
收。
    事  實
一、乙○○前因偽造文書案件，經臺灣宜蘭地方法院94年度宜簡
    字第28號判決判處有期徒刑4 月，於民國94年4 月12日易科
    罰金執行完畢（再犯本罪構成累犯）。詎其猶不知悔改，明
    知海洛因為毒品危害防制條例所管制之第一級毒品，不得販
    賣、持有，竟與甲○○（甲○○所涉此部分犯行，業經臺灣
    高等法院95年度上更一字第589 號判決判處有期徒刑10年2
    月，並經最高法院95年台上字第6733號判決駁回上訴而告確
    定）基於共同意圖販賣而持有第一級毒品海洛因之犯意聯絡
    ，推由乙○○於94年7 月7 、8 日下午2 、3 時許，在基隆
    市某處，經由真實姓名年籍不詳之成年男子「阿泉」（以下
    簡稱「阿泉」）之介紹，向真實姓名年籍不詳之成年男子「
    阿來」（以下簡稱「阿來」）以新臺幣（下同）120 萬元左
    右之價格購買約10兩重之海洛因，以供其本身及甲○○等人
    施用，惟於販入後旋即認數量甚多，已超逾其個人及甲○○
    等人短期之施用量，而另萌生共同販賣第一級毒品以營利之
    意圖，在甲○○所承租之臺北縣蘆洲市○○街251 號2 樓，
    以其等所有之電子磅秤、分裝鏟、分裝袋、研磨器等物品，
    將上開海洛因摻入糖粉後分裝成18包（合計淨重314.67公克
    ），以伺機出售。嗣於94年7 月13日下午2 時30分許，在上
    址為警查獲，並扣得乙○○、甲○○所共同持有之海洛因18
    包（標示HR(+) 者，合計淨重314 .67 公克）、分裝鏟1 支
    、分裝袋1 包、研磨器1 組、電子磅秤1 台等物。
二、案經臺北縣政府警察局海山分局報請臺灣板橋地方法院檢察
    署檢察官偵查起訴。
    理  由
一、訊據被告乙○○固不否認其本人於94年7 月13日下午2 時30
    分許，在台北縣蘆洲市○○街251 號2 樓為警查獲，當時上
    址係由甲○○承租，其本人與其妻林盧素蘭借住於該處，而
    在其借住之房間內為警搜得如事實欄所示之扣案物品等情，
    惟矢口否認有公訴人所指之犯行。辯稱：扣案物品不是我的
    ，都是甲○○的，只有現金705,000 元是我太太帶去想要讓
    我戒毒的，我也不知道她帶那麼多錢。當時我只是去借住幾
    天而已，我在警察局有被刑求，所以才承認那些海洛因是我
    的，實際上不是我的。更何況我已經另案被判處無期徒刑，
    如果本件真的是我做的，我承認就好，又何必否認云云。
二、經查：
  (一)本件於上址被告居住之房間內所查獲扣案之白粉19包，經送
    請法務部調查局鑑驗結果，其中標示HR(+) 者18包，均含第
    一級毒品海洛因成分，合計淨重314.67公克，空包裝重15.9
    1 公克，純度為4.91% ，純質淨重15.45 公克；另標示HR(-
    )者1包，未發現法定毒品成分，淨重20.13 公克，空包裝重
    0.96公克等情，有該局調科壹字第060010602 號鑑定通知書
    1 紙附卷可稽（見本院94年度重訴字第53號卷第129 頁）。
    至臺北縣政府警察局海山分局刑事案件報告書及起訴書雖均
    記載查獲毒品海洛因20包，惟經送請法務部調查局鑑驗，並
    經本院核對卷附扣案物之照片（見94年度偵字第12020 號卷
    第71頁），實際數量應係白粉19包，而非20包至明。是本案
    自被告全前開租處查扣之19包白粉，其中18包（標示HR(+)
    者）確屬毒品危害防制條例規定之第一級毒品海洛因，首堪
    認定。
  (二)上揭扣案之第一級毒品海洛因18包，被告乙○○於警詢中坦
    承係其本人所有無訛，至被告於本院審理中雖辯稱其於警詢
    當時係因遭到警方刑求，所以才承認海洛因係其所有，其自
    白非出於其自由意志云云。但查：
    1.本件被告爭執遭刑求之警詢筆錄，係其於94年7 月13日18
      時50分起至94年7 月14日凌晨1 時許止，在臺北縣板橋市
      ○○○路195 號，由員警柯乃清詢問、顏銀松記錄之調查
      筆錄（見本院卷第92-101頁），而該份筆錄之錄音帶曾於
      95年3 月7 日臺灣宜蘭地方法院94年度重訴字第8 號案件
      審理期日當場勘驗，並製有勘驗筆錄1 份案情，業經本院
      調閱上開刑事卷宗查明屬實（見宜蘭地院94年度重訴字第
      3 號卷第二宗第138-162 、210-212 頁）。而公訴人、被
      告及辯護人於本案審理中，亦均同意前揭警詢錄音帶以上
      開臺灣宜蘭地方法院所製作之勘驗筆錄為準，請求毋庸再
      行勘驗，亦均不爭執前開勘驗筆錄之證據能力等情（見本
      院卷第58頁之刑事準備書狀、及第149-150 頁之審理筆錄
      ），本院自得將前揭勘驗筆錄採為證據，先予說明。
    2.依前開勘驗筆錄之記載以觀（附於本院卷第70-91 頁），
      本件被告於警詢之初，經員警告知權利，並詢問是否要請
      律師時，被告表示要請律師，並告知警方要請翁宏彬律師
      ，電話0000000000號，警詢即於94年7 月13日下午7 時50
      分停止；嗣於同日晚間11時30分，因已經過約4 小時，警
      員徵得被告乙○○同意夜間訊問後，始再繼續詢問筆錄等
      情甚為明確（見本院卷第73頁）。是本件被告既得拒絕警
      方之即時詢問，並享有4 小時電請律師到場之期間，可見
      被告於警詢時確實享有法定之權利，其再辯稱於警詢時遭
      到刑求云云，自屬可疑。
    3.此外，被告於警詢過程中，均以一問一答之方式為之。就
      詢及扣案海洛因部分，係被告自行回答海洛因為其本人所
      有，並非出於警員誘導一節，亦有下列問答記錄可參：「
      （問：現在警察扣到的東西是誰的？）答：甲○○的」；
      「（問：全部都是甲○○的喔，全部連海洛因？）答：不
      是啦」；「（問：我現在把你問喔，海洛因，你要說給我
      聽，什麼東西是你的，什麼東西是他們的，你要說給我聽
      啊？）答：海洛因是我的」（見本院卷第76頁）。況且被
      告就前開海洛因之來源係在基隆「三布崙仔」地區，由「
      阿泉」介紹向「阿來仔」買的；而「阿泉」約34、5 歲，
      身高約161-163 公分，肥肥的；「阿來仔」比較矮，差不
      多160 公分，約40歲，是開TOYOTA的車子等情，亦均供述
      甚詳（見本院卷第80-83 頁）。核此情狀，前揭供述應係
      出於被告之自由意志，始有可能就細節部分描述如此詳細
      。
    4.再查，本件被告於警詢過程中，就其本人是否有違反槍砲
      彈藥刀械管制條例之前科；及警方自其配偶林盧素蘭所有
      紅色行李箱內查獲海洛因研磨器等情，與詢問警員一再爭
      辯，毫不妥協（見本院卷第72、85、86頁）。衡諸常情，
      被告果若遭警方刑求，豈有可能就此種枝節問題與詢問警
      員反覆爭執，而就涉犯重罪之毒品部分任意坦承之理？是
      被告前開所辯，尚難採信。
    5.至被告乙○○雖提出受傷照片2 幀（見94年度偵字第1202
      0 號卷第175-176 頁），主張係遭員警刑求所致。惟依上
      開照片所示情狀，被告所受傷勢甚為輕微，於照片中近乎
      難以辨識；而證人即製作上開警詢筆錄之員警顏銀松、柯
      乃清二人，於臺灣宜蘭地方法院94年度重訴字第3 號案件
      審理中亦均具結證稱並無刑求被告乙○○情事，且互核相
      符，應堪採信（見宜蘭地院94年度重訴字3 號第2 宗第91
      -104頁）。此外，本院亦查無其他證據足以證明被告乙○
      ○上揭照片所示傷勢確係遭員警刑求所致。再者，本件被
      告之配偶林盧素蘭於為警查獲當時，竟自查獲地點之2 樓
      陽台跳樓而下，而受有第三腰椎爆裂性骨折併下半身癱瘓
      、骨盆骨折等傷害，此有羅東博愛醫院診斷證明書1 紙附
      卷可佐（見94年度偵字第227 頁），由此可見，本件員警
      查獲當時，位於查獲地點屋內之被告等人顯有四處逃竄之
      行為，故亦難以排除被告係於遭合法逮捕之過程中，不慎
      受傷之可能。
    6.綜上調查，本件被告乙○○所為之刑求抗辯不足採信，其
      於警詢中所為持有海洛因之自白、自得採為證據。
  (三)證人即共犯甲○○於本院審理中固證稱：案發當時我在台北
    縣蘆洲市○○街251 號2 樓，當時高文中夫妻、乙○○夫妻
    及房東的女兒也在，被告乙○○是過來住3 、4 天，自己住
    一間，那個房間原本是我住的，但借給被告住。扣案的海洛
    因是我在基隆向「阿清」買的，共五兩多，價格65萬元，尚
    欠5 萬元沒有給「阿清」，買來就分好了，是我自己要施用
    。我是用抽煙的方式施用海洛因，一天約抽10支。這些海洛
    因我放在我房間內，這個房間後來借給被告住，因為我去住
    的房間比較簡陋，所以就懶得把海洛因換房間，我要施用時
    再去被告借住的房間拿，我不知道被告有無看到我拿海洛因
    ，被告並不知道我給他住的房間，裡面有放海洛因。94年7
    月間我是討海捕魚，一個月約賺15萬元，加分紅一個月約25
    萬元，所以有錢買毒品云云。惟查：
    1.本件警方於前揭時、地查獲之第一級毒品18包，均係在當
      時由被告乙○○所住之房間內查獲，此外即未再查獲其他
      海洛因一節，為被告乙○○所不爭執，亦核與證人甲○○
      於本院之證述相符，復有搜索扣押筆錄、扣押物品目錄表
      等件附卷可按，自堪認定屬實。
    2.是依證人甲○○前揭所述其本人係以抽煙之方式施用海洛
      因，一天要抽10幾支等情以觀，在上揭查獲地點既僅於被
      告所住房間內查有海洛因18包，則證人甲○○豈非每日須
      進出被告居住之房間取用海洛因10餘次？而衡諸常情，證
      人甲○○自以將海洛因18包1 次移置到自己房間內，供已
      隨時取用，較為簡便，豈有不辭辛勞每日進出被告居住之
      房間多次取用海洛因之理？是證人甲○○前揭證稱「懶得
      把海洛因搬到自己房間」云云，顯非可信。況且，若證人
      甲○○需每日進出被告居住之房間取用海洛因10餘次之多
      ，被告又豈有不知之理，故證人甲○○再證稱被告不知道
      他住的房間裡面有放海洛因云云，顯係迴護被告之詞，不
      足採信。
    3.再者，證人甲○○前於92年間因違反臺灣地區與大陸地區
      人民關係條例案件，經臺灣宜蘭地方法院以92年度羅簡字
      第260 號判處有期徒刑3 月，如易科罰金以銀元300 元折
      算1 日確定；經計算易科罰金之總額為新臺幣81,000元，
      而甲○○無力繳納，於93年10月8 日入監服刑，迄於94年
      1 月7 日縮刑期滿執行完畢，翌日出監；另證人甲○○於
      92年間，未如期繳納購買小客車之分期貸款15萬元，將買
      賣標的物遷移，因而違反動產擔保交易法案件，經同法院
      以93年度宜簡字第380 號判決判處拘役30日，如易科罰金
      以銀元300 元折算1 日確定，經計算易科罰金之總額為新
      臺幣27,000元，甲○○亦因無法繳納罰金，於94年2 月28
      日入監服刑，迄於94年3 月29日縮刑期滿執行完畢，翌日
      出監；此有證人甲○○之臺灣高等法院被告前案紀錄表及
      上開判決書2 份附卷可按。是本件證人甲○○於92年間已
      無力清償購車之分期款項15萬元，因而違反動產擔保交易
      法之罪責；渠於93年底至94年3 月間，復因無力繳納數萬
      元之易科罰金，而二次入監服刑。由此可知，證人甲○○
      之資力並非富厚，區區數萬元之支出已逾其資力所能負擔
      之範圍。是證人甲○○於本院審理中證稱：本案查獲當時
      ，其一個月的收入有15萬元，如果加漁船的分紅有25萬元
      云云，顯難遽予採信。再者，參照證人甲○○於本院94年
      度重訴字第53號審理中供稱其本人每個月可賺5 、6 萬元
      等情以觀（見該卷第20頁），亦與其前揭於本案中證述每
      月可賺取高達25萬元之情，相差甚鉅。從而，以證人甲○
      ○前揭資力，實殊難想像其於94年3 月29日仍因無力繳納
      易科罰金而在監服刑，卻可於同年7 月初即已賺得高達60
      萬元之現金，持向「阿清」購買大量海洛因。由是可知，
      證人甲○○於本院審理中證述扣案之海洛因均係伊以60萬
      元向「阿清」所購買，與被告乙○○無涉云云，均無非事
      後迴護被告之詞，不足採信。
    4.此外，本件警方於上揭時地查獲有現金705,000 元，被告
      乙○○自承該筆鉅款係其妻林盧素蘭帶過去前址交給伊，
      要給伊買戒毒的解藥用的等語（見本院卷第153 頁）。姑
      不論購買解藥之事是否屬實，惟依此項證據即足以證明被
      告乙○○具有相當之資力，隨身即攜帶有高達705,000 之
      現金，是本件衡諸被告乙○○與證人甲○○之資力狀況，
      自可判斷被告方係本件出資購買扣案海洛因之人無疑。
  (四)按販賣毒品罪，係行為人明知其為毒品，意圖營利，而將毒
　  品購入或賣出，有一於此，其犯罪即屬完成，不必二者兼備
    ；此與意圖販賣而持有毒品罪，係指行為人以意圖販賣營利
    以外之原因而持有毒品，其後始起意營利販賣者（例如因為
    他人之贈與或寄藏而持有，嗣後始起意為販賣者而言），並
　　不相同（最高法院92年台上字67號判決參照）。由此可知，
    持有大量第一級毒品海洛因之原因諸多，或基於大量採購比
    較便宜，或係分批購買累積而成，或係受託保管而持有之，
    是以持有大量第一級毒品，如無積極證據足以證明係意圖營
    利而向他人販入，自難遽論以販賣第一級毒品罪。而本件被
    告於94年7 月13日為警查獲後經採集其尿液經送驗結果，係
    呈鴉片類陽性反應，且其施用第一級毒品海洛因犯行，亦經
    臺灣宜蘭地方法院以94年度訴字第470 號判決判處有期徒刑
    8 月確定，亦有該判決書1 份在卷可參，足見被告確有自己
    施用海洛因之情事，而衡情被告自始至終均否認係基於營利
    之意圖購入扣案之海洛因，本件為警查獲當時亦無任何相關
    證據足徵被告乙○○及共犯甲○○（甲○○本件施用海洛因
    部分亦經本院94年度訴字第2276號判決判處有期徒刑8 月確
    定）起初購入海洛因之際即有營利之意圖而涉有販賣毒品之
    犯行，自難遽認被告於購入海洛因之初確係基於欲賣出營利
    之意圖。再者，被告乙○○於本院審理中自承：我都是用抽
    菸的方式施用海洛因，每天抽煙時都會摻入海洛因，每一天
    約抽一包，我施用海洛因約摻一半的糖粉施用等語明確（見
    本院卷第153 頁），而觀諸本件扣案之海洛因18包（標示為
    HR (+)者），純度僅為4.91% ；與被告所供其平日施用之海
    洛因純度約僅摻一半糖粉（即純度約50%） ，顯有大幅差距
    ，可見前開低純度之海洛因應非供被告自己施用。再參以被
    告與共犯甲○○既備有扣案之電子磅秤1 台、分裝袋1 包、
    分裝鏟1 支、研磨器1 組等物，並已將海洛因摻入糖粉分裝
    為18包等事實，顯見被告及共犯甲○○應已著手將被告所購
    入之海洛因進行混入糖粉、研磨分裝等加工程序，足以認定
    被告及共犯甲○○雖一開始係以供自己施用之意圖而購買前
    述第一級毒品，惟於購入後，確已另行萌生販賣營利之意圖
    至明。
  (五)綜上所述，被告前開辯解，均顯係事後卸責之詞，委不足採
    ，本件事證明確，被告意圖販賣而持有第一級毒品之犯行洵
    堪認定，應予依法論科。至辯護意旨稱臺灣高等法院95年度
    上更一字第589 號判決，係認定該案被告甲○○一人意圖販
    賣而持有上開第一級毒品海洛因，本案被告乙○○並非共犯
    ，且該判決已經確定，足見本件被告乙○○並無涉犯意圖販
    賣而持有第一級毒品罪云云，惟本件被告乙○○並非前開確
    定判決之被告，兩案非屬同一案件，本院調查證據後所認定
    之事實，自不受前開確定判決之拘束，附此敘明。
三、查被告行為後，刑法業於94年2 月2 日修正公布，95年7 月
    1 日起施行，其中與本件有關部分之第2 條、第28條、第47
    條均業已修正。按「行為後法律有變更者，適用行為時之法
    律，但行為後之法律有利於行為人者，適用最有利於行為人
    之法律」，修正後刑法第2 條第1 項定有明文。此條規定係
    規範行為後法律變更所生新舊法比較適用之準據法，本身尚
    無新舊法比較之問題，於新法施行後，應一律適用新法第2
    條第1 項之規定，為「從舊從輕」之比較，先予敘明，再按
    本次法律變更，比較時應就罪刑有關之共犯、未遂犯、想像
    競合犯、牽連犯、連續犯、結合犯，以及累犯加重、自首減
    輕暨其他法定加減原因（如身分加減）與加減例等一切情形
    ，綜其全部罪刑之結果而為比較（最高法院95年5 月23 日
    95年度第8 次刑事庭會議決議參照）。茲就本件新舊法比較
    結果敘述如下：
    (一)關於被告累犯之問題，修正前刑法第47條規定：「受有期
      徒刑之執行完畢，或受無期徒或有期徒刑一部之執行而赦
      免後，五年以內再犯有期徒刑以上之罪者，為累犯，加重
      本刑至二分之一」，而修正後之刑法第47條第1 項則規定
      ：「受徒刑之執行完畢，或一部之執行而赦免後，五年以
      內故意再犯有期徒刑以上之罪者，為累犯，加重本刑至二
      分之一」，因本件被告係故意犯罪，無論依新法或舊法均
      構成累犯，尚不生新舊法比較之問題。
    (二)查修正前刑法第28條規定：「二人以上共同實施犯罪之行
      為者，皆為正犯。」，修正後刑法第28條規定：「二人以
      上共同實行犯罪之行為者，皆為正犯。」修正後刑法第28
      條規定之共同正犯，基於個人責任原則及法治國人權保障
      ，限於直接從事構成犯罪事實之行為者（含共謀共同正犯
      ），排除「陰謀共同正犯」及「預備共同正犯」之類型，
      是修正後之共同正犯之可罰性要件之範圍業已限縮，應以
      修正後之規定較有利於行為人，惟被告既係直接從事構成
      犯罪事實之行為，無論依修正前或修正後之規定，均成立
      共同正犯，亦無比較新舊法之問題。
三、核被告乙○○所為，係犯毒品危害防制條例第5 條第1 項之
    意圖販賣而持有第一級毒品罪。被告與甲○○間，就上開犯
    行有犯意聯絡及行為分擔，均為共同正犯。其持有第一級毒
    品海洛因之低度行為，應為意圖販賣而持有之高度行為所吸
    收，不另論罪。又被告有如事實欄所示之犯罪科刑執行前科
    ，有臺灣高等法院被告前案紀錄表1 份在卷可稽，其於受有
    期徒刑執行完畢後，5 年以內再故意犯有期徒刑以上之本罪
    ，為累犯，應依刑法第47條第1 項之規定，加重其刑。爰審
    酌被告之素行、犯罪之動機、目的、手段、所扣得海洛因之
    數量、時間、對社會治安所造成之戕害重大，暨犯罪後猶否
    認犯行，不知悔改等一切情狀，量處如主文所示之刑。扣案
    之海洛因18包（標示HR(+ )者，合計淨重314.67公克，不包
    括外包裝袋），係屬被告所有，且係屬查獲之第一級毒品，
    爰依毒品危害防制條例第18條第1 項前段之規定，併予宣告
    沒收銷燬之。再上開毒品係分別以18個塑膠袋包裝，該毒品
    外包裝袋既係用於包裹毒品，防其裸露、潮濕，便於攜帶，
    可與毒品分離，自係供本案犯罪所用之物；又分裝鏟1 支、
    研磨器1 組、電子磅秤1 台，亦均屬供本案犯罪所用之物，
    且係屬被告及共犯甲○○所有，爰均依毒品危害防制條例第
    19 條 第1 項之規定併予宣告沒收。分裝袋1 包則係供犯罪
    預備之物，且係屬被告及共犯甲○○所有，應依刑法第38條
    第1項 第2 款、第3 項沒收：另標示HR(-) 者之白粉1 包（
    淨重20.1 3公克），因未發現法定毒品成分，既非違禁物，
    自毋庸宣告沒收；又扣案之行動電話4 支、SIM 卡10張、監
    視器1 組等物品，均非違禁物，且無從認定與本案犯行有何
    關涉，故均毋庸併予宣告沒收；再扣案之現金705,000 元，
    因被告及共犯甲○○尚未及出售毒品，自非本件犯罪所得之
    物，亦毋庸宣告沒收，均附此敘明。
據上論斷，應依刑事訴訟法第299 條第1 項前段，毒品危害防制
條例第5 條第1 項、第18條第1 項前段、第19條第1 項前段，刑
法第11條前段、第28條、第47條第1 項、第38條第1 項第2 款，
判決如主文。
本案經檢察官陳旻源到庭執行職務。
中　　華　　民　　國　　96　　年　　12　　月　　20　　日
　　　　　　　　　刑事第十三庭審判長法　官  李麗珠
　　　　　　　　　　　　　　　　    法　官  俞秀美
　　　　　　　 　 　　　　　　　　　法　官  許映鈞
以上正本證明與原本無異
如不服本判決應於送達後10日內向本院提出上訴狀
                                    書記官  范煥堂
中　　華　　民　　國　　96　　年　　12　　月　　25　　日
附錄本案論罪科刑法條全文
毒品危害防制條例第5條
意圖販賣而持有第一級毒品者，處無期徒刑或10年以上有期徒刑
，得併科新臺幣7 百萬元以下罰金。
意圖販賣而持有第二級毒品者，處5 年以上有期徒刑，得併科新
臺幣5 百萬元以下罰金。
意圖販賣而持有第三級毒品者，處3 年以上10年以下有期徒刑，
得併科新臺幣3 百萬元以下罰金。
意圖販賣而持有第四級毒品或專供製造、施用毒品之器具者，處
1年以上7年以下有期徒刑，得併科新臺幣1百萬元以下罰金。
